【裁判字號】    97,交聲,254
【裁判日期】    970318
【裁判案由】    交管條例聲異
【裁判全文】
臺灣板橋地方法院交通事件裁定        97年度交聲字第254 號
原處分機關  交通部公路總局臺北區監理所
異  議  人
即受處分人  甲○○
上列異議人因違反道路交通管理處罰條例案件，對於交通部公路
總局臺北區監理所九十六年十二月二十八日所為之北監自裁字裁
四０－Ｃ00000000號裁決處分（原舉發案號：臺北縣政
府警察局三重分局北縣警交字第Ｃ00000000號），聲明
異議，本院裁定如下：
    主  文
異議駁回。
    理  由
一、原處分意旨略以：異議人即受處分人甲○○於民國（下同）
    九十六年十一月九日下午十時五十三分許，駕駛車牌號碼八
    五八三－ＥＰ號自用小客車，於臺北縣三重市○○路○段二
    六四巷口，因「闖紅燈（臺北縣三重市○○路○段往三和路
    三段方向）」違規，為臺北縣政府警察局三重分局永福派出
    所執勤警員以北縣警交字第Ｃ00000000號舉發違反
    道路交通管理事件通知單（下稱舉發通知單）當場攔停舉發
    ，原處分機關遂依道路交通管理處罰條例第五十三條第一項
    、第六十三條第一項第三款（裁決書漏載第一項第三款）及
    違反道路交通管理事件統一裁罰基準表之規定，裁處罰鍰新
    臺幣（下同）二千七百元，並記違規點數三點。
二、異議意旨略以：異議人於九十六年十一月九日當時確有駕車
    行經該路段，惟當時該路口燈光號誌係綠燈剛轉換為紅燈，
    異議人從頭到尾沒看到紅燈，且該路段現正開挖捷運系統，
    因施工而封路，人行道亦被封鎖，斑馬線上更有路障，行人
    無法通過該路段，又觀諸警員提供之相片二張，相片上顯示
    之燈光號誌為綠燈，且未見異議人之違規車輛，可見本件舉
    發與事實有誤。再者，警員勤務繁忙，當場所見亦可能產生
    誤差，異議人不服處分，爰為此聲明異議云云。
三、按汽車（包含機器腳踏車）駕駛人，行經有燈光號誌管制之
    交岔路口闖紅燈者，處新臺幣一千八百元以上五千四百元以
    下罰鍰，又汽車駕駛人有道路交通管理處罰條例第五十三條
    之情形者，除依原條款處罰鍰外，並記違規點數三點，道路
    交通管理處罰條例第五十三條第一項、第六十三條第一項第
    三款定有明文。
四、經查：
（一）本件異議人於九十六年十一月九日下午十時五十三分許，
      駕駛車牌號碼八五八三－ＥＰ號自用小客車，於行經臺北
      縣三重市○○路○段二六四巷口前，因「闖紅燈（臺北縣
      三重市○○路○段往三和路三段方向）」違規，為臺北縣
      政府警察局三重分局永福派出所執勤警員攔停，並填製北
      縣警交字第Ｃ00000000號舉發通知單當場舉發，
      異議人不服舉發，向原處分機關陳述意見，原處分機關函
      請舉發單位調查結果，仍認異議人有遇紅燈未依號誌指示
      停等，逕自強行闖越之違規行為，原處分機關遂於九十六
      年十二月二十八日以北監自裁字裁四０－Ｃ000000
      00號違反道路交通管理事件裁決書（下稱裁決書），依
      道路交通管理處罰條例第五十三條第一項、第六十三條第
      一項第三款及違反道路交通管理事件統一裁罰基準表之規
      定，裁處異議人罰鍰新臺幣二千七百元，並記違規點數三
      點，異議人於收受上開裁決書後提起異議等情，有上開舉
      發通知單、交通部公路總局臺北區監理所蘆洲監理站交通
      違規陳述單及查詢、臺北縣政府警察局三重分局九十六年
      十二月十二日北縣警重交申字第０九六００五七二五九號
      函暨九十六年十二月九日所拍攝之違規地點照片二張、上
      開裁決書、聲明異議狀各一紙附卷可稽。
（二）證人即本件舉發之臺北縣政府警察局三重分局永福派出所
      警員林昱志於本院訊問時具結證稱：「（法官問：那邊紅
      綠燈作用？）人行穿越道可以給行人穿越，所以綠燈較長
      ，紅燈較短，照片上所示的圍籬中間之紐澤西護欄（路障
      ）是不讓機車穿越，行人還是可以從那邊走。所以紅綠燈
      是管制人行道，紅綠燈旁邊有一個小巷子（庭呈數位相機
      照片，法官檢視數位相機內照片，紅綠燈旁確實有一小巷
      子，照片由證人另補陳）」等語（見本院九十七年三月六
      日訊問筆錄）。且觀諸卷附之原舉發單位臺北縣政府警察
      局三重分局所提供之違規地點照片二張所示，該路段臺北
      縣三重市○○路○段二六四巷前（臺北縣三重市○○路○
      段往三和路三段方向），設置有一圓形之紅黃綠燈號號誌
      ，巷口並有枕木紋行人穿越道，東西向車道中間有因施工
      所設置之圍籬，惟圍籬中留有與枕木紋行人穿越道同等寬
      度之通道，通道口放置有一寬度約通道寬度一半之路障，
      行人仍可經過該路障通過圍籬至對向道路，是該路段之行
      人穿越道顯非如異議人所言之因捷運施工而遭封鎖，行人
      穿越道路及車輛行進時仍須依循該紅黃綠燈光號誌之指示
      ，是異議人辯稱：該路段因捷運工程施工而將人行道封閉
      ，即使有紅綠燈也已無作用，該處根本不應該有行人通過
      云云，已嫌無據。又上開違規地點照片拍攝日期係九十六
      年十二月九日，故僅係本件違規舉發後之違規地點採證照
      片，供了解道路現況之用而已，顯非異議人違規時之違規
      舉發照片。從而，異議人辯稱：警員提供之相片二張，相
      片上顯示之燈光號誌為綠燈，且未見異議人之違規車輛，
      可見本件舉發與事實有誤云云，亦有誤會。
（三）異議人復辯稱不知道當時看到何種燈光號誌，但確未看到
      紅燈，且舉發之警員無提出可資證明異議人闖紅燈之相關
      證據，僅口頭稱異議人違規，其有可能判斷錯誤云云。惟
      查，證人林昱志於本院訊問時具結證稱：「（法官問：本
      件九十六年十一月九日上午十時二十三分（應係下午十時
      五十三分之誤載）在三重市○○路○段二六四巷違規案件
      是否是你舉發？）是的，那個路口是重點範圍，當時由我
      及另一位同事在那邊執勤，我站的位置是在二六０巷，如
      卷內九十六年十二月九日拍攝照片上面路旁白色車子附近
      巷口，當時看到異議人開一輛轎車很緩慢一直開，路口是
      紅燈，他後面的車子都停著在等紅燈，我看到異議人開過
      來，就請異議人將車移到路邊，並請異議人看燈號為紅燈
      ，異議人說他沒有看到是紅燈，並用懇求的語氣，我說我
      是依法行事，就開紅單」等語（見本院上揭訊問筆錄）。
      按交通警員掣單舉發違反道路交通管理處罰條例所列之違
      規事實，本質上為行政處分，係公務員基於職務上之權力
      ，依法就特定之具體事件所為具有公法上效果之單方行政
      行為，基於公務員為公法上行為具有公信力之原則，該行
      政處分當可被推定為真正，其據以依法處分之事實認定亦
      為真正無誤，本此公信原則，立法者以道路交通管理處罰
      條例第九十二條第三項之授權，賦予行政機關訂定違反道
      路交通管理事件統一裁罰基準及處理細則，使執勤警員得
      當機處分，以達其維護交通秩序、安全之行政目的。查本
      件舉發之警員林昱志執行交通管理勤務而舉發違反道路交
      通管理處罰條例所列之違規事實，其本質上為行政處分，
      已如上述，該行政處分所認事實當可被推定為真正。又按
      交通案件所需之舉證狀態均稍縱即逝，除有恰好為警員拍
      照存證外，事後均無法還原現場狀態，故舉發當時現場之
      執勤警員自屬交通案件之重要證人，而觀諸卷內並無任何
      證據足資懷疑證人林昱志有何捏造事實違法取締之不法情
      事，再參酌警員執行公務時，本身即受有行政懲處責任之
      監督，其到庭具結作證，更係以刑事責任擔保其證言之真
      實性，本件舉發警員既已到庭證述如上，證人與異議人間
      亦無任何嫌隙，當不至甘冒涉犯偽證罪之風險，僅為罰鍰
      處分即蓄意構陷異議人，本院就其前開證言又查無顯著瑕
      疵或與事實不符之處，是證人所為之上開證詞應值採信。
      再者，交通違規行為態樣甚多，若全數均以得即時利用之
      科學儀器取得證據，不但所費不貲，亦有實際執行上之困
      難，且依現有交通法規，並未就舉發交通違規行為，僅限
      於有科學儀器所採證據為證，而摒除單憑執法人員舉發之
      相關規定，此觀之道路交通管理處罰條例第七條、第七條
      之一、第七條之二規定甚明，查本件之「駕車行經有燈光
      管制之交岔路口闖紅燈」違規，即屬此不限於須以科學儀
      器所採證據為證，又證人林昱志舉發異議人之位置與異議
      人違規地點相距不過數十公尺，有證人於本院訊問中之證
      述及上開照片二張在卷可佐，衡情舉發之警員應可辨識異
      議人究係闖紅燈或綠燈直行。再者，異議人於本院訊問時
      先則陳稱：「（法官問：你沒有看到紅燈，那你當時看到
      是什麼燈號？）我不知道，我確定沒有看到紅燈」等語，
      再經本院質以：「那是否表示你當時沒有看燈號？」時，
      始改稱：「應該是綠燈，是綠燈我才會過」等語（見本院
      上揭訊問筆錄），是異議人於上揭時間行經上揭地點時，
      是否確實有注意燈光號誌之轉換，尚非無疑。從而，異議
      人僅空言其未見到紅燈故可能係警員誤看云云，尚難遽以
      採信。
五、綜上所述，本件異議人駕駛上開自用小客車於上揭時、地，
    確有「行經有燈光號誌管制之交岔路口闖紅燈」之違規事實
    ，應堪認定。原處分機關依道路交通管理處罰條例第五十三
    條第一項、第六十三條第一項第三款及違反道路交通管理事
    件統一裁罰基準表之規定，裁處異議人罰鍰二千七百元，並
    記違規點數三點，核無違誤。本件聲明異議為無理由，應予
    駁回。
六、據上論斷，應依道路交通案件處理辦法第十九條，裁定如主
    文。
中    華    民    國    97    年    3     月    18    日
                  交通法庭    法  官  白光華
以上正本證明與原本無異。
如不服本裁定，應於送達後五日內，敘明理由向本院提出抗告狀。
                              書記官  張玉如
中    華    民    國    97    年    3     月    18    日


司法院資訊處製作；財團法人民間司法改革基金會備份。
